【裁判字號】    97,訴,366
【裁判日期】    970930
【裁判案由】    偽造有價證券
【裁判全文】
臺灣臺中地方法院刑事判決               97年度訴字第366號
公  訴  人  臺灣臺中地方法院檢察署檢察官
被      告  乙○○
指定辯護人  本院公設辯護人丙○○
上列被告因偽造有價證券案件，經檢察官提起公訴（96年度偵字
第26477號），本院判決如下：
    主    文
乙○○共同犯交付偽造有價證券罪，處有期徒刑壹年柒月，扣案
之偽造新版通用大陸人民幣百元偽鈔捌仟肆佰玖拾貳張及偽造舊
版通用大陸人民幣百元偽鈔肆拾壹張，均沒收。又犯交付供偽造
有價證券之器械罪，處有期徒刑陸月，減為有期徒刑月，扣案
之PS版片沒收。主刑部分應執行有期徒刑壹年捌月。
    犯罪事實
一、乙○○前曾因偽造有價證券及偽造文書等罪，經法院分別判
    處有期徒刑4年2月、6月及5月，並定應執行刑為5年確定，
    於民國90年1月4日因假釋付保護管束出監（未構成累犯），
    尚在假釋期間。竟仍不知悛悔，(一)於91年9間某日，與真實
    姓名年籍不詳、綽號「阿龍」之成年人，意圖供行使之用，
    基於交付偽造有價證券之犯意聯絡，由「阿龍」提供大陸人
    民幣偽鈔，乙○○負責尋找買主。乙○○於91年10月間某日
    ，先出示樣本予李飛洋（另案於96年6月14日經臺灣高等法
    院臺中分院以95年上訴字392號判決有罪確定），李飛洋遂
    以新臺幣（下同）28萬元（實際僅支付12萬元）向乙○○購
    買偽造新版通用大陸人民幣百元偽鈔8492張及偽造舊版通用
    大陸人民幣百元偽鈔41張，乙○○並與具有犯意聯絡之「阿
    龍」，於91年10月中旬某日，在南投縣南投市○○路旁，由
    「阿龍」將上開偽造人民幣交予李飛洋。(二)乙○○另行基於
    意圖供偽造百元美鈔之有價證券之用，於91年10月中旬某日
    ，交付預備供印製偽造通用美鈔所用之PS版3片給李飛洋。
    嗣於91年11月4日，經法務部調查局南部地區機動工作組在
    李飛洋位於嘉義縣民雄鄉○○○街285號房屋租屋處，查獲
    李飛洋，且在李飛洋身上及房間內，扣得上開偽造之大陸人
    民幣，復在李飛洋所駕駛車牌號碼為CM-3385號之自用小客
    車內，查扣印製偽造通用美鈔所用之PS版3片等物。
二、案經法務部調查局南部地區機動工作組移送臺灣臺中地方法
    院檢察署檢察官偵查起訴。
    理    由
一、證據能力之說明﹕
    按刑事訴訟法第156條第2項規定：被告或共犯之自白，不得
    作為有罪判決之唯一證據，仍應調查其他必要之證據，以察
    其是否與事實相符。上開所謂共犯，包括任意共犯及必要共
    犯（含對向犯罪之共犯）（最高法院87年臺上字第3472號判
    決意旨參照）。又共犯在學理上，有「任意共犯」與「必要
    共犯」之分，而「必要共犯」，依其犯罪性質，又可分為「
    聚合犯」與「對向犯」，至所謂「對向犯」，則係指二個或
    二個以上之行為人，彼此相互對立之意思經合致而成立之犯
    罪，因行為人各有其目的，而各就其行為負責，彼此間無所
    謂犯意之聯絡，苟刑事法律規定僅處罰其中部分行為人之行
    為，則其餘對向行為者，縱然對之不無教唆或幫助等助力，
    仍不能成立該處罰行為之教唆、幫助犯或共同正犯（最高法
    院93年臺上字第2541號判決意旨參照）。本件另案被告李飛
    洋於另案即本院94訴字3286號案中，經判決認定其以新臺幣
    12萬元，向綽號「阿龍」之成年男子購得偽造新版通用大陸
    人民幣百元偽鈔8492及偽造舊版通用大陸人民幣百元偽鈔41
    張，及因此成立意圖供行使之用，而收集偽造有價證券罪。
    則另案被告李飛洋與本案被告乙○○，依上開說明，係具有
    「對向犯」之「必要共犯」關係，是共犯李飛洋於另案即本
    院94訴字3286號案中之自白，依刑事訴訟法第156條第2項之
    規定，不得作為有罪判決之唯一證據，惟仍具證據能力。
二、認定犯罪事實所憑之證據及理由﹕
    訊據被告就犯罪事實欄一(一)部分，否認其與「阿龍」之間有
    行使偽造有價證券之犯意聯絡，辯稱﹕其本來就不認識「阿
    龍」，是李飛洋要買偽造的人民幣叫其去找，其才找到「阿
    龍」，所以其跟「阿龍」沒有犯意聯絡，其也沒有拿到好處
    ，其交12萬元給「阿龍」之後沒多久約1週，「阿龍」就把
    扣案的人民幣偽鈔交給李飛洋，交付之時其有在現場，當時
    其順便拿PS版3片給李飛洋，交付地點也是在南投市○○路
    邊，其知道李飛洋買人民幣偽鈔是要使用；其想說其介紹李
    飛洋買偽鈔應該沒有關係，但其知道用偽鈔是犯法的等語；
    就犯罪事實欄一(二)部分，被告固坦承有交付供印製偽造通用
    美鈔所用之PS版3片予李飛洋之事實，惟辯稱該PS版3片已經
    損壞無法使用云云。辯護人則為被告辯稱﹕就犯罪事實欄一
    (一)部分，被告僅為中間介紹的角色，所為僅為幫助犯。經查
    ﹕
  (一)被告業已自承伊有介紹「阿龍」與李飛洋認識，「阿龍」有
    拿人民幣偽鈔新版樣本1張給伊，伊有將樣本1張拿給李飛洋
    看，後來李飛洋拿12萬元給伊表示要購買新版人民幣偽鈔，
    之後某日「阿龍」、李飛洋及伊三人在場時，由「阿龍」直
    接將人民幣交給李飛洋（見本院卷第71頁）。
  (二)另案被告李飛洋於另案即本院94訴字3286號案中自白稱﹕被
    警查獲之新版通用大陸人民幣百元偽鈔8492張及舊版通用大
    陸人民幣百元偽鈔41張，均係其向乙○○所購買，約明以代
    價28萬元購買，實際付12萬元，其把錢交給乙○○，是阿龍
    開車載乙○○來，由阿龍把偽鈔整箱交給伊（見另案94訴字
    3286號案影卷第35、36、107、113）。
  (三)再者，復有偽造新版通用大陸人民幣百元偽鈔8492張及偽造
    舊版通用大陸人民幣百元偽鈔41張、預備供印製偽造通用美
    鈔所用之PS版3片扣案可憑，上開扣案之人民幣，經法務部
    調查局鑑定後，認「送鑑人民幣新版8492紙及舊版41紙，其
    紙張、油墨、印版等印刷特徵均與真鈔樣本不符，研判均係
    偽造」，有該法務部調查局鑑定通知書附卷可稽（見92年偵
    字第4916號卷第49頁）；上開PS版3片，亦經法務部調查局
    函覆稱「本案送鑑證物係經照相、曝光、顯影（佰元美鈔）
    等過程製成之PS印版，研判該印版經清洗重整後上機（平版
    印刷機）印刷，應可用於複印圖文」（見另案94年度訴字第
    3286號影卷第129頁），則被告辯稱該PS版3片已經損壞無法
    使用云云，尚無足採。
  (四)按被告既係先將「阿龍」交付之人民幣偽鈔新版樣本1張，
    交給李飛洋，再將李飛洋欲購買偽鈔之價金12萬元交付「阿
    龍」，且被告介紹「阿龍」與李飛洋認識，及是由阿龍開車
    載被告前來交付偽造之人民幣，再由阿龍把偽鈔整箱交給李
    飛洋，是則被告就「阿龍」交付大陸人民幣偽鈔予李飛洋乙
    節，顯有犯意之聯絡及行為之分擔，被告辯稱其與「阿龍」
    之間並無犯意聯絡云云，亦不可採。
  (五)綜上所述，本件事證明確，應依法論科。
三、論罪科刑﹕
  (一)按中共人民幣雖非我國政府發行具有強制力之通用紙幣，然
    在我國大陸地區仍具有表彰一定價值之權利，並有流通性，
    不僅為目前大陸地區同胞所使用，即自由地區同胞在大陸為
    交易行為，亦使用之，性質上屬於有價證券之一種（最高法
    院88年度臺上字第2878號、89年度臺上字6611號及1054號判
    決意旨參照）。又美鈔在國內交易上既有流通效力，自屬有
    價證券之一種（最高法院48年臺上字第200 號判例、80年度
    臺上字第5719號及88年度臺上字第3725號判決意旨參照）。
    核被告乙○○所為，係犯刑法第201條第2項之意圖供行使之
    用，而將偽造之有價證券交付於人之罪，及第204條第1項之
    意圖供偽造有價證券而交付各項器械原料罪。被告所犯刑法
    第201條第2項之罪部分，與綽號「阿龍」之人具犯意之聯絡
    及行為之分擔，為共同正犯。被告所犯上開二罪，犯意各別
    ，行為互殊，應分論併罰。
  (二)爰審酌被告前已有偽造有價證券之前科，素行不佳；且其尚
    在假釋期間，即再犯本案二罪，被告所為對於社會金融秩序
    之危害非輕，且本件經查獲之偽造之人民幣高達8千餘張，
    及被告犯罪後坦承部分犯行之犯後態度等一切情狀，分別量
    處如主文所示之刑。又被告犯刑法第204條第1項之罪之犯罪
    時間，係於96年4月24日以前，合於中華民國九十六年罪犯
    減刑條例第2條第1項規定之基準日之前，所宣告之刑又未逾
    有期徒刑1年6月，不在該條例第3條第1項所定排除減刑之列
    ，應依該條例第2條第1項第3款之規定，減其刑期2分之1。
  (三)再者，被告所犯上開二罪，應依刑法第51條定其應執行刑。
    而關於刑法第51條第5款之規定，於被告行為後，業已修正
    並於95年7月1日施行。修正前規定宣告多數有期徒刑定執行
    刑者，不得逾20年；修正後則規定宣告多數有期徒刑定執行
    刑者，不得逾30年。比較修正前後之規定，以修正前之規定
    較有利於被告，故依刑法第2條第1項規定，應適用修正前第
    51條第5款定其執行刑。
  (四)另扣案之偽造新版通用大陸人民幣百元偽鈔8492張，及偽造
    舊版通用大陸人民幣百元偽鈔41張，均屬偽造之有價證券；
    扣案之PS版3片，核屬刑法第204條所稱之器械，均應依刑法
    第205條規定，不問屬於犯人與否，沒收之。
四、退回移送併辦部分﹕
  (一)臺灣臺中地方法院檢察署97年度偵字第4334號移送併案意旨
    略以：乙○○於民國93年4月間，基於印製偽造之佰元人民
    幣以出售供行使之用之概括犯意，透過具有幫助犯意之柯聰
    敏（另案通緝中）之介紹而認識與之具有共同概括犯意聯絡
    、已成年之黃朝生（業經判決確定），其2人乃商談並達成
    由黃朝生以10萬元向乙○○購買鋅版（ＰＳ版）並負責印製
    偽造之佰元人民幣後，再由乙○○向黃朝生購買上開偽造之
    佰元人民幣以銷售供他人使用之協議，黃朝生乃自93年10月
    20日起，以每月2萬元之租金，向不知情之林榮豐承租位於
    彰化縣鹿港鎮○○路○段432巷32號之廠房，並自行購置如附
    表編號一至三、十二所示供以偽造佰元人民幣所用之器械及
    用以印製偽造人民幣之紙張（前開紙張為警查獲時均已印製
    成如附表編號四、五、七至九所示之偽造佰元人民幣成品、
    半成品或瑕疵品）、油墨（除如附表編號十一所示之油墨7
    罐以外之其餘油墨，均已供印刷如附表編號四、五、七至九
    所示之偽造佰元人民幣成品、半成品或瑕疵品）等原料，並
    自93年11月初起，陸續以月薪3萬元之代價，僱用與其等具
    有意圖供行使之用，而偽造佰元人民幣概括犯意聯絡、均已
    成年之黃正宗（係黃朝生之子，負責購買印製偽造佰元人民
    幣之油墨及在上址廠房看顧機器之運轉等工作）與邱俊杰（
    負責更換印製偽造佰元人民幣印刷機之油墨及看管機器之運
    作等工作；上開2人均受僱至93年11月底為止，該2人所涉偽
    造有價證券罪嫌，另由臺灣彰化地方法院檢察署檢察官偵查
    中），在上開廠房內，以如附表編號六所示之佰元人民幣真
    鈔一張為底本，並將乙○○出賣之人民幣偽鈔ＰＳ版放入如
    附表編號一所示之雙色印刷機之滾輪內，利用傳動之方式，
    印製偽造之佰元人民幣（其中如附表編號七所示之3張，係
    先行印製供以作為比對之樣本），再以如附表編號十二所示
    之防偽紫外燈檢視前開所印製之偽造佰元人民幣之螢光油墨
    ，並以如附表編號二、三所示之油壓切割機、包裝機各1台
    ，將偽造完成之佰元人民幣偽鈔加以切割及包裝，以上開方
    式，共同連續偽造佰元人民幣之有價證券，嗣於93年11月中
    旬已印製完成如附表編號十三所示之面額總計1億元之偽造
    佰元人民幣，由黃朝生以新臺幣70萬元之價格，出售與乙○
    ○對不特定人銷售。迄93年12月2日下午4時20分許，為警循
    線在上開彰化縣鹿港鎮○○路○段432巷2號廠房查獲，並起
    出黃朝生所有、如附表編號一至十二所示之物扣案。因認被
    告乙○○上開偽造有價證券之犯行與本案之時間接近、行使
    偽造標的相同，具有刑法修正前牽連犯及連續犯之關係，屬
    於裁判上一罪，為法律上之同一案件，而聲請併案審理。
  (二)惟按上開移送併辦事實所述之偽造之標的即人民幣，雖與本
    案犯罪事實一(一)之標的相同，惟本案被告交付偽造之人民幣
    之犯罪時間為91年10月間，與移送併辦事實所載之93年4月
    間，時間上並非接近；且本件被告就犯罪事實一(一)係構成刑
    法第201條第2項之交付偽造有價證券罪，與被告之移送併辦
    事實所涉犯之刑法第201條第1項之偽造有價證券罪，罪名亦
    不相同；故二者並不具刑法修正前牽連犯或連續犯之關係。
    併案移送意旨認併案移送之事實與本案上開論罪科刑部分有
    牽連犯及連續犯之裁判上一罪關係，容有誤會，應退回檢察
    官另為適法之處理，附此說明。
據上論斷，應依刑事訴訟法第299條第1項前段，刑法第2條第1項
、第28條、第201條第2項、第204條第1項、第205條、修正前刑
法第51條第5款，刑法施行法第1條之1，中華民國九十六年罪犯
減刑條例第2條第1項第3款、第7條。
本案經檢察官甲○○到庭執行職務。
中    華    民    國    97    年    9    月    30    日
                  刑事第八庭  審判長法  官  林慧英
                                    法  官  陳慧珊
                                    法  官  戴嘉慧
以上正本證明與原本無異。
如不服本判決，應於收受送達後10日內向本院提出上訴書狀（應
敘述具體理由並附繕本）。
上訴書如未敘述理由，應於上訴期間屆滿後20日內補提理由書於
本院。
                                    書記官  劉晴芬
中    華    民    國    97    年    9     月    30    日
【附錄本案論罪科刑法條】
刑法第201條（有價證券之偽造變造與行使罪）
意圖供行使之用，而偽造、變造公債票、公司股票或其他有價證
券者，處3年以上10年以下有期徒刑，得併科3千元以下罰金。
行使偽造、變造之公債票、公司股票或其他有價證券，或意圖供
行使之用，而收集或交付於人者，處1年以上7年以下有期徒刑，
得併科3千元以下罰金。
刑法第204條（預備偽造變造有價證券罪）
意圖供偽造、變造有價證券、郵票、印花稅票、信用卡、金融卡
、儲值卡或其他相類作為簽帳、提款、轉帳或支付工具之電磁紀
錄物之用，而製造、交付或收受各項器械、原料、或電磁紀錄者
，處2年以下有期徒刑，得併科5千元以下罰金。
從事業務之人利用職務上機會犯前項之罪者，加重其刑至二分之
一。


司法院資訊處製作；財團法人民間司法改革基金會備份。
